臺灣臺北地方法院刑事判決　　　　　　　 96年度訴字第848號
公　訴　人　臺灣臺北地方法院檢察署檢察官
被　　　告　甲○○
　　　　　　　　　　現於新店戒治所
指定辯護人　本院公設辯護人唐禎琪
上列被告因強盜等案件，經檢察官提起公訴（96年度少連偵字第9號）
，本院判決如下：
    主  文
甲○○共同犯強盜罪，處有期徒刑陸年，又共同犯踰越牆垣竊盜
罪，處有期徒刑壹年，減為有期徒刑陸月，應執行有期徒刑陸年
貳月。
    事  實
一、甲○○與行為時未滿18歲之少年楊ＯＯ（姓名年籍詳卷）共
    同意圖為自己不法所有之犯意聯絡，而為下列行為：
  (一)於民國95年11月中旬某日上午10時許，由少年楊ＯＯ爬牆侵
    入丁○○位於臺北縣瑞芳鎮○○○○路47巷4 弄2 號2 樓住
    處（侵入住宅部分未據告訴），竊取丁○○所有放置房間內
    之紅銅共約50幾公斤，甲○○則在上址2 樓門外把風，得手
    後，攜往臺北縣汐止市崇義中學對面之資源回收場變賣，得
    款新臺幣（下同）1 萬3000元，扣除計程車車資外，甲○○
    分得6500元；少年楊ＯＯ則分得6000元花用。
  (二)於民國95年12月6 日上午3 時許，在臺北縣汐止市○○○路
    與中興路口，見乙○○年老好欺，駕駛車牌號碼000-00 號
    營業小客車途經該處，即佯稱乘客，攔停乙○○所駕上述營
    業小客車，先將乙○○誘騙駛往基隆市安樂區○○○路208
    巷情人湖產業道路燈火昏暗人煙稀少處後，由少年楊ＯＯ自
    後座勒住乙○○脖子，至使乙○○不能抗拒後，由甲○○下
    手強取乙○○腰際上之霹靂包（內有乙○○之身分證、駕駛
    執照、基隆七堵郵局第0000 0000000000000號帳戶金融卡各
    1 張及現金1000元），並強要乙○○下車，得手後，由甲○○駕駛上述營業小客車搭載少年楊ＯＯ離去，因其二人不知
    該金融卡密碼，不久即折返要乙○○說出密碼，乙○○因不
    能抗拒，而依指示提供該金融卡密碼，其二人並搭載乙○○
    至基隆市○○○路80之1 號之7-eleven及基金一路208 巷口
    及202 號之OK便利商店，由少年楊ＯＯ在車上控制乙○○，
    甲○○則下車至超商內之提款機以乙○○之密碼提款，並以
    此不正方法提領2 萬元，唯在OK便利商店之提款機因系統鎖
    定未能提領，得手後其二人將乙○○載至基隆市○○路○段
    自強隧道口，要乙○○下車，即駕車加速逃離現場，嗣將上
    述營業小客車棄置基隆市○○路與愛七路口之停車格內後，
    攔搭另一部營業小客車往臺北縣汐止市方向逃逸，甲○○分
    得上開贓款1 萬5000元，少年楊ＯＯ則分得5000元花用殆盡
    。乙○○則徒步走到基隆市○○路○段73號前時，適有巡邏
    警車經過，而向警報案。迨經警於95年12月7 日下午2 時許
    ，在上址尋獲上述營業小客車後，再循線查獲甲○○、少年
    楊ＯＯ到案。
二、案經基隆市警察局第四分局報由臺灣基隆地方法院檢察署呈
    請臺灣高等法院檢察署令轉臺灣宜蘭地方法院檢察署再轉台
    灣台北地方法院檢察署檢察官起訴。
    理  由
壹、證據能力之判斷：
    訊據被告及指定辯護人，對於下列各項證據之證據能力均無
    爭執，並同意作為證據，本院審酌各該證據作成之狀況，並
    無不適當之情形，爰均認有證據能力，合先陳明。
貳、認定事實所憑之證據及理由：
一、上開事實業經被告甲○○坦承不諱，核與同案少年楊ＯＯ之
    供述及在偵查、本院之證述情節相符，其中犯罪事實欄一之
    (一)部分，亦與被害人丁○○所述情節相符，並有現場照片十
    張在卷可查（見台灣基隆地方法院檢察署少連偵5 卷，25頁
    至27頁）；另關於犯罪事實欄一之(二)部分，亦與證人乙○○
    之證述內容相同，此外，亦有車輛竊盜、車牌失竊資料個別
    查詢表，基隆市警察局車輛協尋證明單，車輛尋獲通報單，
    被害人乙○○郵局帳戶明細，被告等提款、計程車、案發現
    場照片等四十七張，贓物領據一紙在卷可憑，上開被告甲○○與少年楊ＯＯ所為之行為事證明確可堪認定。
二、惟被告否認於強盜被害人乙○○之過程中使用兇器，堅稱：
    整個行搶過程，伊並不知少年楊ＯＯ身上有帶兇器，亦無使
    用兇器等語。而檢察官認被告涉有加重強盜罪嫌，係依被害
    人乙○○之指述，經查：
  (一)被害人乙○○於警詢中固曾稱：「... 搭載二名男子，說要
    到基隆，車子經新台五路到基隆市途中要我載他們到情人湖
    ，途中到汐止郵局（大同路上）他們說要找投幣式公用電話
    打電話，我便讓他們下車打電話，我則在車上等候，載他們
    到基金一路208 巷快到情人湖的時候，當時大約3 時40分，
    該二名男子即從後方抱住我脖子，然後其中一名男子拿出類
    似小刀的利器架在我脖子上，要我將霹靂包交給他，我因為
    怕受到傷害就將皮包交給他們，他們就將我丟在路邊把我的
    車子開走，然後又折返回來迫問我郵局金融卡密碼，... 」
    等語（見台灣基隆地方法院檢察署少連偵14卷，47頁），依
    上所述，被害人乙○○於警詢中確曾指稱同案少年楊ＯＯ自
    後抱住伊時，曾拿出「類似小刀」的利器等情，然由被害人
    乙○○所言「類似小刀」云云，亦可知被害人並未明確看清
    同案少年楊ＯＯ究竟有無持械或持何物。
  (二)嗣被害人乙○○於檢察官偵查中證稱：「（對方如何搶走你
    的霹靂包？）他右手拿一個短短尖尖的東西抵住我，因為暗
    暗的看不清楚是刀子或是什麼東西，只記得他們二人忽然間
    把我壓住，壓著我身體，當時我在警詢中的記憶不太清楚我
    事後想起是一人坐在我右手邊，因為我有叫他綁安全帶，另
    一人坐在我後座」（見同上偵查卷69頁），從被害人於檢察
    官偵查中之證述觀之，被害人雖仍稱少年楊ＯＯ手中持有器
    械，但究係何物已無法明確說明。
  (三)被害人於本院審理時結證稱：「（在整個過程中，該二人有
    無拿出刀子或其他工具？）當時很害怕，我感覺好像有白白
    長長的東西，但是我沒有看清楚」，「（長長白白的東西，
    有無接觸到你的身體？）沒有，因為我沒有反抗，但是我感
    覺後面那位少年手拿長長白白的東西，所以很害怕」，「（
    你當時在95年12月6 日警詢時供稱，其中有一男子拿出類似
    小刀的利器，為何今日沒有這樣說？）我是說我有看到他拿
    出長長白白的東西，但是我不敢肯定那是不是小刀。警詢時
    我也是說類似小刀的東西，我並沒有說我肯定是小刀，有可
    能是湯匙或是做工的工具，都有可能」，「（被告到底有無
    拿兇器？）我起先有看到有拿兇器，但是後來我整理車子的
    時候，有看到車內有一支沒有柄的尖型螺絲起子，那並不是
    我的，我有跟警察說，但是警察說證物已經送到法院去了，
    叫我到法院再講」（見本院96年9 月6 日審判筆錄），雖證
    人乙○○一再稱確有「白白長長」的東西，但不能明確指認
    是何物。參以證人乙○○於偵查中已經陳明「當時我在警詢
    中的記憶不太清楚」等語，於本院審理中亦一再陳明：「當
    時在驚恐狀態」等情，自難僅憑其上開有瑕疵之證言，遽認
    少年楊ＯＯ於行搶時持有兇器。
  (四)同案少年楊ＯＯ於警詢時稱：「（據被害人乙○○向警方供
    稱你與甲○○係持尖刀抵住及勒住他的脖子，強盜他的財物
    及計程車，有無此事？）有，但我與甲○○從頭到尾犯案經
    過未持任何兇器，只是徒手勒住他的脖子，強盜他的財物，
    是甲○○對司機說如果不配合會拿出刀子，只是要嚇他而已
    ，當天我有帶一把小剪刀（指甲刀）但都放在口袋裡，未拿
    出來對司機使用過，案發後已經丟棄了」（見同上偵查卷37
    頁），又楊ＯＯ於宜蘭地方法院檢察署偵查中雖稱：「（是
    否帶工具？）沒有，之後跟他要提款卡密碼用言語嚇他，不
    過我身上有帶一把小剪刀，原本是預計要拿出來用，但後來
    沒有拿出來用，回家之後，我把小剪刀從口袋拿出來後就找
    不到了」（見台灣宜蘭地方法院檢察署少連偵卷12頁），嗣
    少年楊ＯＯ於本院中證稱：「（當天你身上有無帶刀子或類
    似刀子的東西？）我身上有一把剪指甲的小剪刀」，「（為
    何會把小剪刀帶在身上？）當時剛從家裡出來」，「（當天
    你有拿小剪刀出來對著乙○○？）沒有，小剪刀沒有拿出來
    」「（除了小剪刀之外，你還有無帶其他東西？）沒有」，
    「（有無帶螺絲起子？）沒有」，「（當天你們有無拿什麼
    東西勒住乙○○脖子？）我用徒手」，「（當天你有無拿什
    麼東西在乙○○眼前晃動叫他交出財物？）沒有」，「（被
    害人乙○○說你有拿一個白白的東西在他面前晃動？）我並
    沒有拿任何東西恐嚇他」，「（你帶小剪刀的時候在上乙○○車子前，有無跟被告甲○○說過你有帶小剪刀？）我沒有
    講」，「（你從跟被告甲○○見面到分手這段時間，你有無
    拿出剪指甲的小剪刀？）有，我是去被告甲○○朋友家找他
    的，我在他的朋友家就有將小剪刀拿出來用」，「（被告甲○○有無看到你拿小剪刀出來用？）我不清楚，應該有」，
    「（既然你沒有告訴被告甲○○你有帶小剪刀，你能夠確定
    被告甲○○知道你帶小剪刀上乙○○的車子？）我不清楚，
    因為當初我跟被告甲○○在等車子的時候，我也有拿剪刀在
    用，但我不知道他有沒有看到」（本院96年10月18日審判筆
    錄），由以上證人楊ＯＯ之證述，在強盜過程中，少年明確
    表示並未拿出任何兇器，至於其雖於偵查中稱「原本是預計
    要拿出來」云云，但結果並未拿出，且依其於本院之證言，
    被告甲○○是否明知其有帶小剪刀一節，少年楊ＯＯ亦無法
    明確陳述，故被告所稱於本件犯行過程中並未使用兇器一節
    ，並非不可採，且依少年楊ＯＯ之證言，亦難認被告甲○○
    明知少年楊ＯＯ攜帶小剪刀，且與少年楊ＯＯ就該部分有何
    意思聯絡與行為分擔。
  (五)依上所述，尚難僅憑被害人乙○○有瑕疵之證述內容認定被
    告二人強盜時有攜帶兇器，即便參酌少年楊ＯＯ之證言，亦
    無法認定被告事先知道少年楊ＯＯ身上有攜帶小剪刀。
  (六)雖被告甲○○與少年楊ＯＯ於強盜過程中未使用兇器，但依
    證人乙○○所言：「（經過該處有無發生什麼事？）我開計
    程車經過那裡，被告與另一位少年丙○○在該處搭乘我的車
    ，我是後來才知道丙○○是少年，我當時並不知道，他們二
    人上車後，我車子開到基隆快到情人湖的時候，被告二人叫
    我停車，然後就在我快停車的時候，被告一人從右邊，另一
    人從後面很用力抱住我，要我把背包解下來交給他們，然後
    將我的車子開走，後來可能發現我背包裡面錢不多，但有提
    款卡，就開車折返回來，要我告訴他們提款卡的密碼」，「
    （你當時有無要反抗？）當時我很驚恐，但因為我年紀大，
    反抗也不一定有用，我也害怕萬一反抗不成功，他們會對我
    不利」（參見本院96年9 月6 日審判筆錄），被害人乙○○
    為民國三十八年生，案發時已經五十七歲，將近六十歲，此
    有被害人之年籍在卷可查，而被告等二人正年輕力強，被害
    人已難於抗拒，況案發處所係往情人湖之產業道路，四下無
    人，此觀現場照片即明（參見台灣基隆地方法院檢察署少連
    偵14卷，26頁），在此情狀下，被害人一方面驚恐，一方面
    年事已高無力抵抗，且客觀環境亦無從呼救，是被害人已陷
    於不能抗拒之情形甚明。
  (七)綜上所述，事證明確，被告甲○○與少年楊ＯＯ之犯行應堪
    認定。
、論罪科刑
一、核被告甲○○所為：
  (一)被告甲○○與少年楊ＯＯ爬牆進入被害人丁○○之房屋內竊
    盜部分，核係犯刑法第321 條第1 項第2 款之踰越牆垣竊盜
    罪。
  (二)被告甲○○與楊ＯＯ以強暴至被害人乙○○不能抗拒而取被
    害人乙○○之財物部分，核係犯刑法第328 條第1 項之強盜
    罪。檢察官就此部分起訴雖認係犯同法第330 條第1 項之強
    盜罪，惟被告甲○○與少年楊ＯＯ於強盜過程中，並未使用
    兇器，亦不能證明被告甲○○明知少年楊ＯＯ攜帶小剪刀，
    已如前述，自不能論以被告甲○○犯加重強盜罪，應依刑事
    訴訟法第300條之規定，變更檢察官法條。
  (三)被告甲○○與少年楊ＯＯ以被害人之密碼由自動提款設備提
    款部分，另犯刑法第339 條之2 第1 項之罪責，檢察官起訴
    書雖未及，然公訴檢察官已經當庭陳明被告二人另涉此一犯
    罪，且此部分犯行亦在檢察官起訴範圍內，惟查，被告甲○○與少年楊ＯＯ確有以不正方法由自動提款設備提款，已如
    前述，惟斯時，被害人仍與被告二人一起，應認此部分犯行
    係被告於強盜犯行中使人交付財物之行為，因之，被告之行
    為雖另涉刑法第339 條之2 第1 項之規定，但其提款行為與
    強盜之交付行為同屬一行為，應依刑法第55條之規定論以想
    像競合犯，並從一重之強盜罪論處。
  (四)又被告所犯上開加重竊盜罪與強盜罪二罪，犯意名別，應分
    論併罰，且就上開二罪，與少年楊ＯＯ有犯意聯絡及行為分
    擔，為共同正犯。另被告甲○○行為時尚未滿二十歲，並無
    兒童及少年福利法及少年事件處理法之適用，附此敘明。
二、爰審酌被告有多次竊盜前科，此次又有竊盜及強盜犯行，均
    屬於財產犯罪，顯見被告並無悔意，此次竊盜係踰越牆垣竊
    盜侵入他人住宅內為之，惡性較重，至強盜部分亦屬危害社
    會治安重大之犯行，惟犯罪後尚能坦承犯行，態度尚屬於良
    好，及其他犯罪所得尚屬不多，被害人未受到傷害及其他犯
    罪所用手段等一切情狀，就竊盜部分，量處有期徒刑一年，
    就強盜部分量處有期徒刑六年。查被告所犯加重竊盜罪在民
    國96年4 月24日之前，且所犯之竊盜罪合於中華民國九十六
    年罪犯減刑條例之規定，爰依該條例規定減其宣告刑二分之
    一。
據上論斷，應依刑事訴訟法第299 條第1 項前段、第300 條、刑
法第328 條第1 項、第321 條第1 項第2 款、第339 條之2 第1
項、第55條、第51條第5 款，中華民國九十六年罪犯減刑條例第
2條第1項第3款、第7條、第10條第1項判決如主文。
本案經檢察官永欽到庭執行職務
中　　華　　民　　國　　96　　年　　11　　月　　1 　　日
　　　　　　　　　刑事第六庭  審判長法　官    周占春
                                    法  官    趙子榮
                                    法  官    林孟皇
上正本證明與原本無異。
如不服本判決，應於判決送達後10日內向本院提出上訴狀（應抄
附繕本）。告訴人或被害人如對於本判決不服者，應具備理由請
求檢察官上訴，其上訴期間之計算係以檢察官收受判決正本之日
期為準。
                                    書記官    林妙穗
中　　華　　民　　國　　96　　年　　11　　月　　1 　　日
附錄本判決所引法條
中華民國刑法
第321條第1項第2款
犯竊盜罪而有左列情形之一者，處六月以上、五年以下有期徒刑
：
二、毀越門扇、牆垣或其他安全設備而犯之者。
第328條第1項
意圖為自己或第三人不法之所有，以強暴、脅迫、藥劑、催眠
術或他法，至使不能抗拒，而取他人之物或使其交付者，為強盜
罪，處五年以上有期徒刑。
第339條之2第1項
意圖為自己或第三人不法之所有，以不正方法由自動付款設備
取得他人之物者，處三年以下有期徒刑、拘役或一萬元以下罰金
。
